臺灣高等法院臺中分院刑事判決　　　　　　　　　九十三年度上易字第一三四三號
　　上　訴　人　臺灣台中地方法院檢察署檢察官
　　被　　　告　乙○○
右上訴人因被告傷害案件，不服臺灣臺中地方法院九十三年度易字第一二０五號中華
民國九十三年十月五日第一審判決（起訴案號：臺灣臺中地方法院檢察署九十三年度
偵續字第六八號），提起上訴，本院判決如左：
      主  文
上訴駁回。
      理  由
一、公訴意旨略以：被告乙○○於民國九十二年四月二十二日凌晨，在臺中市○○路
    忠孝果汁大王店內，因經營忠孝果汁大王之林義霖與經營弟哥自助冰之林世鑫二
    家人之前曾發生肢體衝突之事，竟基於傷害他人身體之犯意，持塑膠椅毆打被害
    人甲○○之頭部，致被害人受有臉部、左手肘、左手及右手多處擦傷之傷害，因
    認被告乙○○犯刑法第二百七十七條第一項之傷害罪嫌。
二、按犯罪事實應依證據認定之，無證據不得認定犯罪事實，又不能證明被告犯罪者
    ，應諭知無罪之判決，刑事訴訟法第一百五十四條第二項及第三百零一條第一項
    分別定有明文。次按刑事訴訟法上所謂認定犯罪事實之證據，係指足以認定被告
    確有犯罪行為之積極證據而言；如未能發現相當證據或證據不足以證明，自不能
    以推測或擬制之方法，以為裁判基礎；而告訴人之告訴，係以使被告受刑事訴追
    為目的，是其陳述是否與事實相符，仍應調查其他證據以資審認（最高法院二十
    九年上字第三一○五號、四十年台上字第八十六號、五十二年度台上字第一三０
    ０號判例要旨參照）。又刑事訴訟法第一百六十一條已於九十一年二月八日修正
    公布，其第一項規定：檢察官就被告犯罪事實，應負舉證責任，並指出證明之方
    法。因此，檢察官對於起訴之犯罪事實，應負提出證據及說服之實質舉證責任。
    倘其所提出之證據，不足為被告有罪之積極證明，或其指出證明之方法，無從說
    服法院以形成被告有罪之心證，基於無罪推定之原則，自應為被告無罪判決之諭
    知（最高法院九十二年台上字第一二八號判例要旨參照）。公訴人認被告乙○○
    涉犯上開傷害罪嫌，無非以告訴人甲○○之指述與其父即證人林世鑫之證言，及
    診斷證明書一份為據。訊據被告乙○○堅決否認有於右揭時、地傷害告訴人甲○
    ○之犯行，辯稱：當天伊與友人謝承軒至忠孝果汁大王吃冰，伊不曉得店家與隔
    壁賣冰有所衝突，伊與謝承軒吃到一半，隔壁大約有七、八人就跑過來，告訴人
    甲○○亦在裡面，他們過來先與店家老闆林義霖說話，之後就開始毆打老闆林義
    霖，伊與謝承軒要先離開，就遭告訴人甲○○及其他約四名不詳姓名之人所毆打
    ，伊沒有毆打告訴人甲○○，伊受數人圍毆，無法反抗，不知告訴人甲○○為何
    會受傷等語。
三、經查：告訴人甲○○於警詢時指稱：當時伊父林世鑫主動帶伊至林義霖所經營之
    忠孝果汁大王店內欲和談，伊父剛開口，謝承軒就持林義霖店內塑膠椅砸伊頭部
    （在警局指認），並說伊為何打女人，被告乙○○（在警局指認）由前面拉住伊
    之雙手，謝承軒繼續拿塑膠椅砸向伊頭部，並將伊壓在地上；伊之傷勢係謝承軒
    持塑膠椅所打傷等語（見偵字一八三四六號卷第一七頁反面、一八頁正面）；於
    偵查中則改稱：伊九十二年四月二十二日凌晨，在忠孝果汁大王店內遭被告乙○
    ○及謝承軒毆打，被告乙○○先持塑膠椅從伊正面頭部砸下，之後被告乙○○與
    謝承軒便將伊壓在地上毆打伊全身，伊頭部及臉部受傷，手腳擦傷是因伊被打倒
    在地上時擦傷云云（見偵續字第六八號卷第一二頁）；嗣於原審法院審理另案九
    十三年度易字第五八八號其與林世鑫、林義霖被訴傷害案件（下稱另案）時卻供
    稱：伊一進入忠孝果汁大王就被兩個人毆打，其中一人拿塑膠椅打伊頭部等語（
    見原審卷第五四頁所附另案筆錄）；於本院行準備程序時另指稱：伊父帶伊去林
    義霖那裏，看是否能解決事情，被告乙○○與謝承軒就過來，謝承軒就在伊前面
    持塑膠椅砸伊頭，伊就躺在地上，被告乙○○與謝承軒就用拳頭打伊，伊之傷勢
    係其二人所打等語。查告訴人甲○○之上開指述，對於被告乙○○當時是否有持
    塑膠椅毆打告訴人甲○○，或僅由謝承軒一人持塑膠椅毆打告訴人甲○○，即前
    後不一而有瑕疵；另對於其所受之傷害究竟係被持塑膠椅毆打所致，抑係被告乙
    ○○與謝承軒二人共同毆打所致，亦前後供述不符而有瑕疵，是其指述是否真實
    ，頗有疑義。而告訴人甲○○之父林世鑫於偵查中供稱：九十二年四月二十二日
    凌晨一時許，伊當時帶伊子即告訴人甲○○要去忠孝果汁大王道歉，一進去店裡
    ，被告乙○○與另一名男子持椅子打告訴人甲○○，伊亦馬上被林義霖毆打，伊
    看到被告乙○○持椅子砸向告訴人甲○○頭部等語（見偵續字第六八號卷第二七
    頁）；於另案審理時卻供稱：伊轉過頭去看謝承軒、被告乙○○在打伊兒子（即
    告訴人甲○○）等語（見原審卷第五七頁）；於警詢時卻供稱：伊與伊兒子（即
    告訴人甲○○）剛到忠孝果汁大王店門口，伊剛開口對林義霖說「董ㄟ大家」，
    話沒說完，林義霖就動手打伊與伊兒子等語（見偵字第一八三四六號卷第九頁反
    面）。查另案被告林世鑫之上開證詞，對持塑膠椅打告訴人甲○○，究竟係被告
    乙○○與謝承軒二人所為，抑係被告乙○○一人所為，其前後供述不一而有瑕疵
    ，至另案被告林義霖有無毆打告訴人甲○○，其上開警訊之供述，則與告訴人甲
    ○○上開歷次之指述不符，其供述是否真實，亦令人質疑。再依告訴人甲○○之
    上開指述及另案被告林世鑫之前開供述，曾提及被告及謝承軒有毆打被害人之頭
    部，惟依告訴人甲○○所提出卷附之財團法人仁愛綜合醫院於九十二年九月八日
    出具之診斷證明書之記載：告訴人甲○○係受有臉部、左手肘、左手及右手多處
    擦傷之傷害，於九十二年四月二十二日至該醫院急診檢查治療等字（見偵續字第
    六八號卷第六頁），可見告訴人甲○○之頭部並未受傷害。而另案被告林義霖於
    偵查中供稱：伊女兒林孟萱去醫院之後，告訴人甲○○與林世鑫就帶了一些人過
    來，之後他們就將伊店內的東西弄壞，伊被打到昏倒，伊清醒之後，就看到謝承
    軒及被告乙○○遭告訴人甲○○找來之人打，告訴人甲○○有打伊，伊有反擊等
    語（見偵字一八三四六號卷第六一頁）；於另案審理時供稱：告訴人甲○○打伊
    時，伊有閃又有阻擋等語（見原審卷第二六頁正面）。觀諸告訴人甲○○所受傷
    害不在頭部，而係位於臉部及手部，且均屬不嚴重之擦傷，是否係另案被告林義
    霖受毆打時反擊所致，即非無疑。況且證人謝承軒於另案審理時證稱：當天伊與
    被告乙○○一起去吃冰，準備要離去的時候，看到隔壁攤之林世鑫與告訴人甲○
    ○父子跟五、六位年輕人從店門口進來，就跟林義霖起爭執，伊準備要走時，他
    們誤認伊跟林義霖是同夥，那五、六位年輕人就壓著伊與被告乙○○，把伊與被
    告乙○○打倒在地上，之後伊等就被送到醫院，該五、六名年輕人要走時，有持
    木棍、椅子打伊等及打店內之東西等語（見原審卷第二七頁反面）。證人謝鋒州
    於另案審理時亦證稱：當天伊至忠孝路友人家後準備回家，在對面看到忠孝果汁
    大王店裡人很多，伊看到一批年輕人約二十個以下，當時有四、五個年輕人輪流
    持撐陽傘之鐵棍打一個瘦瘦之年輕人，應該是被告乙○○，他們還拿著店裡面之
    西瓜往被告乙○○身上砸，沒有多久，伊又看到林義霖在自己之攤位護著頭，頭
    部都是血，後來有聽到旁邊之人要報警，那群年輕人打完、砸完以後就散去，另
    外一個年輕人就是謝承軒，伊也看到謝承軒從隔壁檳榔攤護著頭、彎著腰走出來
    ，伊趁著人群逐漸散去時，過去問謝承軒，謝承軒說自己之頭被打到等語（見原
    審卷第三四頁），均核與被告乙○○所供稱：伊與謝承軒要先離開時，就遭告訴
    人甲○○及其他約四名不詳姓名之人毆打等情相符。而被告乙○○與證人謝承軒
    當時受毆後，被告乙○○受有頭部外傷、胸部挫傷、背部挫傷及上肢挫傷之傷害
    ，證人謝承軒則受有頭部外傷、胸部挫傷、上肢及下肢挫傷之傷害，有診斷證明
    書二份附卷可憑（見偵字第一八三四六號卷第四一、四二頁），其等受傷之部位
    均分布於身體各處，顯示確係受圍毆所致，被告乙○○當時既係受數人圍毆，應
    無餘力再毆打告訴人甲○○，是被告辯稱：伊沒有毆打告訴人甲○○，伊受數人
    圍毆，無法反抗等語，尚屬可信。至證人即告訴人甲○○之母廖麗芬於警詢時雖
    證稱：伊老公林世鑫帶伊兒子即告訴人甲○○至對方店內欲和談，剛過去隔壁忠
    孝果汁大王店門口，伊就聽到打鬥聲，當時店內之熟客約四、五人就過去與對方
    互毆等語（見偵字第一八三四六號卷第一三頁反面），然其並未進入隔壁忠孝果
    汁大王店，未目睹當時裏面之情形，自無法僅憑其所聽到之打鬥聲，即謂其熟客
    進去之前，告訴人甲○○已為被告乙○○所打或有互毆之情。而告訴人甲○○於
    警詢時、偵查中、另案審理時及本院行準備程序中，對於被告乙○○當時是否有
    持塑膠椅毆打告訴人甲○○，或僅由謝承軒一人持塑膠椅毆打告訴人甲○○，即
    前後不一而有瑕疵；另對於其所受之傷害究竟係持塑膠椅毆打所致，抑係被告乙
    ○○與謝承軒二人共同毆打所致，亦前後供述不符而有瑕疵，已如上所述，是其
    指述是否真實，頗有疑義。何況證人林義霖於警詢時則證稱：林世鑫夥同其子即
    告訴人甲○○由伊店門口進來，林世鑫開口對伊說，不然要怎樣，伊對告訴人甲
    ○○說你為什麼要打伊女兒，隨後不詳男子二十多人由伊店走道進來抓住伊，然
    後不詳男子大約二十人就分別持刀、鐵管、椅子、鐵桌、畚箕打伊，伊倒地昏迷
    ，當醒來時始知謝承軒與被告乙○○也被打傷等語（見偵字第一八三四六號卷第
    二０頁反面），依此證言顯示，告訴人甲○○雖較其幫手先進入忠孝果汁大王店
    內，但於其幫手未進入之前，告訴人甲○○並未為被告乙○○打傷或有互毆之情
    事。是檢察官上訴意旨認依證人告訴人甲○○、證人廖麗芬及林義霖警詢筆錄，
    可知告訴人甲○○及林世鑫父子先遭被告乙○○等人攻繫傷害後，告訴人甲○○
    之其餘同夥始聞聲衝入忠孝果汁大王店內，而與被告乙○○等互毆，被告乙○○
    並非先遭群毆打傷云云，自非有據，實難採信。此外，復查無其他積極證據足資
    證明被告乙○○確有公訴人所訴傷害告訴人甲○○之犯行，是被告乙○○之犯罪
    不能證明，自應諭知無罪之判決。原審審理結果，認被告乙○○之犯罪不能證明
    而判決被告乙○○無罪，經核於法並無不合，檢察官上訴仍執陳詞指摘原判決不
    當，為無理由，應予駁回。
據上論結，應依刑事訴訟法第三百六十八條，判決如主文。
本案經檢察官丙○○到庭執行職務。
中      華      民      國      九十四      年      一    月    十九    日
                                   臺灣高等法院臺中分院刑事第八庭
                                         審判長法  官  羅  得  村
                                               法  官  劉  榮  服
                                               法  官  巫  政  松
右正本證明與原本無異。
不得上訴。
                                               書記官  陳  妙  瑋
中     華     民     國     九十四     年      一      月     十九      日
                                                                        Ｆ
